臺灣桃園地方法院民事裁定　　　　　　 105年度監宣字第92號
聲　請　人　邱建財　
相　對　人　邱建富　
關　係　人　邱柑妹　
上列聲請人聲請選定監護人事件，本院裁定如下：
    主  文
選定乙○○（男，民國00年0 月00日生，身分證統一編號：Z000000000號）為受監護宣告人丙○○之監護人。
指定丁○○（女，民國00年0 月00日生，身分證統一編號：Z000000000號）為會同開具財產清冊之人。
聲請費用由受監護宣告之人負擔。
    理  由
一、按監護人有下列情形之一，且受監護人無第1094條第1 項之
    監護人者，法院得依受監護人、第1094條第3 項聲請權人之
    聲請或依職權，另行選定適當之監護人：⑴死亡；法院依前
    項選定監護人或依第1106條及第1106條之1 另行選定或改定
    監護人時，應同時指定會同開具財產清冊之人，民法第1106
    條第1 項第1 款、第1094條第4 項明文規定。前開關於未成
    年人監護規定，於成年人之監護準用之，此觀民法第1113條
    之規定即明。
二、本件聲請意旨略以：聲請人為相對人即受監護宣告人丙○○
    之二哥，相對人因腦中風成為植物人，已不能為、受意思表
    示或辨識其效果，前經本院於民國102 年5 月23日以101 年
    度監宣字491 號裁定宣告為受監護宣告人，並由相對人之胞
    兄邱建龍為其監護人。現因原監護人邱建龍已於104 年12月
    4 日死亡，法院並未為相對人指定監護人，而為利日後代相
    對人處理事務，聲請人爰依法聲請裁定改由聲請人擔任相對
    人之監護人，併指定相對人之胞姐即關係人丁○○為會同開
    具財產清冊之人等語。
三、經查，聲請人主張其為相對人之二哥，相對人前經本院於10
    2 年5 月23日以101 年度監宣字491 號裁定宣告為受監護宣
    告人，而監護人則為其胞兄邱建龍，會同開具財產清冊之人
    為相對人之胞姊丁○○，惟邱建龍業於104 年12月4 日死亡
    等事實，有聲請人提出之兩造戶籍謄本（含邱建龍除戶謄本
    ）各1 件在卷可憑，亦經本院調取101 年度監宣字第491 號
    案卷核閱無誤，堪信為真實。揆諸首揭說明，相對人為已受
    監護宣告之人，則其原監護人死亡後，因現無人可資行使相
    對人之監護權，而聲請人為相對人之二哥，其聲請本院另行
    選定相對人之監護人，洵無不合，自應准許。
四、再按，法院選定監護人時，應依受監護宣告之人之最佳利益
    ，優先考量受監護宣告之人之意見，審酌一切情狀，並注意
    下列事項：⑴受監護宣告之人之身心狀態與生活及財產狀況
    。⑵受監護宣告之人與其配偶、子女或其他共同生活之人間
    之情感狀況。⑶監護人之職業、經歷、意見及其與受監護宣
    告之人之利害關係。⑷法人為監護人時，其事業之種類與內
    容，法人及其代表人與受監護宣告之人之利害關係，民法第
    1111條之1 定有明文。
五、本院復就適宜由何人擔任擔任監護人及會同開具財產清冊之
    人部分，本院囑請桃園市社會工作師公會分別對兩造及關係
    人等人進行訪視，經桃園市社會工作師公會函覆以105 年4
    月8 日桃劉字第105194號函暨所附監護( 輔助) 宣告調查訪
    視報告，記載略以：：
  ㈠聲請監護宣告之原因：相對人於102 年5 月31日經法院宣告
    為受監護宣告之人，並裁定由相對人大哥邱建龍先生監護，
    相對人二姊即關係人擔任會同開具財產清冊之人，然相對人
    大哥即原監護人於104 年12月4 日病逝，為方便日後處理相
    對人事務，故提出改定監護人聲請。
  ㈡相對人狀況說明：
  1.家庭狀況：相對人現年57歲，國中畢業，過去曾於從事環保
    車駕駛之工作。相對人過去有一段婚姻，與前妻育有一男一
    女，離異後兒女皆由相對人前妻照顧，聲請人表示相對人過
    去對子女不聞不問，亦未善盡扶養之責，故相對人子女對相
    對人事務均不願介入處理且難以聯繫。相對人於家中排行第
    八，尚有五位姊姊、二位哥哥及三位妹妹，相對人父母、三
    姊、大哥即原監護人與小妹皆已往生，相對人四姊、五姊、
    大妹及二妹均出養，除相對人五姊未與手足聯繫外，其他出
    養之姊妹皆會與聲請人、關係人及相對人大姊聯繫。此外，
    聲請人表示相對人過去經常居無定所，甚少與家人聯繫，10
    1 年間相對人因中風住院，經新竹國泰醫院聯繫，相對人手
    足始知悉相對人狀況，然當時相對人母親亦因病於醫院治療
    ，故相對人姊妹分工照顧相對人母親，相對人大哥即原監護
    人與聲請人則輪流照顧相對人；103 年9 月27日因相對人大
    哥即原監護人口腔癌末期身體狀況不佳，聲請人則須外出工
    作，故安排相對人入住柏圓護理之家安置受照顧至今。
  2.疾病史：關係人表示相對人過去疑有高血壓未穩定回診之狀
    況，且相對人喜好飲酒，101 年2 月15日相對人中風於新竹
    國泰醫院住院治療，自此即失能無法自理。
  3.身心狀況：訪視期間，相對人臥床，身上安置有鼻胃管，使
    用尿布，左側手腳彎曲萎縮，右手則配帶約束手套，對旁人
    叫喚雖有追視反應，然無任何口語回應，能依訪員指令緩慢
    輕抬右手及右腳；訪員以封閉式語句詢問聲請人及關係人與
    相對人之親屬關係，相對人能以點頭及看向聲請人及關係人
    之方式回應，顯示相對人能認得聲請人與關係人。
  4.受照顧情況：相對人長期臥床，無自主行動及生活自理能力
    ，由機構人員每天為相對人進行六次管灌餵食，每2 小時翻
    身拍背1 次，冬天2 天洗澡1 次，夏天則每天沐浴。此外，
    機構合作之陽明醫院醫師每月至機構巡診1 次，復健醫師則
    每月於機構為住民進行被動式復健運動4 次。相對人現居8 
    人房，相對人床鋪位於房門入內右側第4 張電動護床，臥室
    內擺放有矮櫃且設有空調、吊扇及對外窗，整體環境整潔明
    亮且寬敞，相對人外觀、穿著及使用之寢具皆無明顯髒污或
    異味。
  5.實際照顧者及負擔照護費用者：相對人現於柏圓護理之家安
    置，由機構人員主要照顧日常生活起居，相對人事務則主要
    由關係人及相對人大姊處理，聲請人則視狀況予以協助。相
    對人每月安置費為2 萬5 千元，由日間照顧及住宿式照顧費
    用補助約1 萬4 千元，每月自付額1 萬1 千元則由聲請人、
    關係人、相對人大姊、四姊、大妹及二妹共同負擔。
  6.相對人之經濟狀況：相對人證件由關係人保管，聲請人表示
    相對人名下無不動產或存款，政府補助則僅有每月日間照顧
    及住宿式照顧費用補助。此外，聲請人表示相對人尚有負債
    ，然不清楚相對人實際負債金額。
  ㈢聲請人乙○○先生狀況說明：
  1.親屬關係：聲請人乙○○先生為相對人二哥。
  2.家庭狀況：
 (1)經濟狀況：家中日常生活開銷由聲請人負擔，相對人安置費
    用及相關醫療開銷，則由聲請人、關係人、相對人大姊、四
    姊、大妹及二妹共同負擔，目前生活無虞，亦無多於存款。
 (2)居住環境：聲請人配合至相對人安置機構受訪，故訪員未實
    訪聲請人居住處所。
 (3)生活狀況：聲請人表示除工作外，多於家中休息，偶而外出
    與友人聊天，約每月關懷探視相對人一次，無其他個人休閒
    活動之安排。
 (4)婚姻狀況：未婚。
  3.就業情況：聲請人自述目前為臨時工，收入狀況不甚穩定，
    若有臨時工工作每日工作薪資約1 千元。
  4.個人財務狀況：聲請人表示其名下不動產有其現居住與相對
    人其他手足共同持有之無貸款平房；其他資產僅有無貸款機
    車一台，無存款、補助或貸款。此外，目前尚有積欠親友債
    務，惟負債金額聲請人表示未曾計算。
  5.與相對人之互動狀況：訪視期間，聲請人會輕拍相對人肩膀
    叫喚相對人，動作自然。此外，聲請人對相對人家庭背景及
    學經歷均能清楚說明。
  6.擔任監護人的適當性：相對人父母皆已往生，其他姊妹均已
    各自婚嫁；相對人大哥即原監護人因口腔癌於104 年12月4 
    日病逝；聲請人為相對人二哥，具穩定居住所，負擔部分相
    對人開銷，故選（指）任聲請人擔任本案監護人。
  ㈣關係人丁○○女士說明：  
  1.親屬關係：關係人丁○○女士為相對人二姊。
  2.家庭狀況：
 (1)經濟狀況：家中日常生活開銷均由關係人3 名子女共同負擔
    ，目前經濟無虞。
 (2)居住環境：關係人配合至相對人安置機構受訪，故訪員未實
    訪關係人居住處所。
 (3)生活狀況：關係人表示平時會從事慈濟環保志工，偶而則會
    外出運動，約十多天關懷探視相對人1 次。
 (4)婚姻狀況：喪偶，關係人與配偶育有二女一男，目前關係人
    與3 名子女同住。
  3.就業情況：關係人表示過去曾從事手工工作，目前則為家管
    。
  4.個人財務狀況：關係人自述其名下不動產有現居住地坪約20
    多坪之無貸款三層樓透天房屋；其他資產則有無貸款汽車1 
    台、勞保退休金每月1 萬3 千元及存款，無其他資產、負債
    或貸款。此外，保險部分則每年繳交4 萬多元保費。
  5.與相對人之互動狀況：訪視期間，關係人會主動叫喚相對人
    ，對相對人家庭背景、婚姻狀況及目前身心狀況均能清楚說
    明。
  6.擔任開具財產清冊之人的適當性：關係人為相對人二姊，具
    穩定住居所，保管相對人證件，負擔部分相對人開銷，並與
    聲請人及相對人大姊共同處理相對人事務，故選（指）任關
    係人擔任本案會同開具財產清冊之人。
  ㈤建議：聲請人乙○○先生為相對人二哥，關係人丁○○女士
    為相對人二姊，上述兩人與相對人大姊共同處理相對人事務
    ，並與相對人其他手足共同負擔相對人開銷。訪視過程中，
    聲請人及關係人均口頭表示除因出養而無聯繫之相對人五姊
    及失聯之相對人子女外，相對人其他手足均知悉且同意本案
    之聲請，亦同意選（指）任聲請人為監護人，選（指）任關
    係人為會同開具財產清冊之人。經訪視，聲請人乙○○先生
    具擔任監護人之意願，關係人丁○○女士具擔任會同開具財
    產清冊之人之意願；綜合評估，相對人受照顧狀況、聲請人
    與關係人之陳述，未見明顯不適任之消極原因，惟仍請鈞院
    以相對人最佳利益為考量，參酌相關事證後予以綜合裁量之
    。
六、本件相對人原監護人邱建龍既已亡歿，考量受監護宣告人確
    實需人監護，本院參考上揭訪視報告，審酌聲請人為相對人
    二哥，與相對人份屬至親，並與相對人同住，為相對人實際
    上之照顧者，並有擔任受監護宣告人監護人之意願，又經兩
    造其他手足同意由聲請人擔任監護人，而相對人之子女甲○
    ○、邱彥君經本院通知，對於本件聲請並未表示意見；是由
    聲請人擔任相對人之監護人，應可提供相對人良好之生活照
    顧與保護，誠屬符合受監護宣告之人之最佳利益，爰依前揭
    規定選定聲請人乙○○為相對人之監護人。另會同開具財產
    清冊之人部分，考量關係人丁○○為相對人胞姊，前亦由其
    擔任會同開具財產清冊之人，亦無不適任之情形，且同為協
    助照顧相對人之人，故尤其繼續擔任會同開具財產清冊之人
    ，應堪勝任；爰依前揭規定，指定關係人丁○○為會同開具
    財產清冊之人。又依民法第1113條準用同法第1099條之規定
    ，於監護開始時，監護人對於受監護宣告人之財產，應會同
    開具財產清冊之人於2 個月內開具財產清冊並陳報法院，併
    此敘明。
七、依家事事件法第164 條第2 項，裁定如主文。
中    華    民    國  105     年    6    月     30    日
                  家事法庭  法  官  蘇昭蓉
正本係照原本作成。
如對本裁定抗告須於裁定送達後10日內向本院提出抗告狀，並繳
納抗告裁判費新台幣1,000 元。                      
中    華    民    國   105    年    7     月    4     日
                            書記官  黃文菁